【裁判字號】    98,交聲更,38
【裁判日期】    990106
【裁判案由】    違反道路交通管理處罰條例
【裁判全文】
臺灣桃園地方法院交通事件裁定         98年度交聲更字第38號
原處分機關  交通部公路總局新竹區監理所
異  議  人
即受處分人  甲○○
上列受處分人因違反道路交通管理處罰條例案件，對於交通部公
路總局新竹區監理所桃園監理站於中華民國98年5月4日，以桃監
裁罰字第裁52－C00000000 號裁決書所為之處分（原舉發案號：
臺北縣政府警察局97年12月2 日北縣警交大字第C00000000 號）
，聲明異議，經本院於98年9 月3 日以98年度交聲字第2038號裁
定駁回異議，嗣經臺灣高等法院於98年9 月25日以98年度交抗字
第2273號裁定撤銷原裁定，並發回本院，本院裁定如下：
    主  文
異議駁回。
    理  由
一、原處分意旨略以：異議人即受處分人甲○○於民國97年12月
    2 日上午11時50分許，駕駛車牌號碼3P-6046 號自用小客貨
    車，行經有燈光號誌管制之臺北縣板橋市○○路與中央路路
    口時，闖紅燈行駛，為警當場攔停，並以違反道路交通管理
    處罰條例第53條第1 項規定為由，掣發臺北縣政府警察局97
    年12月2 日北縣警交大字第C00000000 號舉發違反道路交通
    管理事件通知單（下稱舉發通知單），詎異議人拒絕簽收，
    取締員警遂告知其違規事由及應到案陳述之時、地，並將告
    知情事記載於舉發通知單內。惟異議人未於應到案日期「97
    年12月17日」前向應到案處所桃園監理站陳述意見，經原處
    分機關交通部公路總局新竹區監理所調查事實無訛，乃依違
    反道路交通管理處罰條例第53條第1 項及道路交通管理事件
    統一裁罰基準及處理細則第43條、第44條、第67條、第63條
    之規定，以98年5 月4 日桃監裁罰字第裁52-C00000000號裁
    決書裁處異議人罰鍰新台幣（下同）5,400 元，並記違規點
    數3 點在案。此有上開舉發通知單、裁決書各1 紙在卷可稽
    ，合先敘明。
二、聲明異議意旨略以：伊於上揭時、地，確有駕駛上揭車輛，
    然當時伊所直行之中央路管制燈號係綠燈，故伊沒有闖紅燈
    之違規。為警攔停時，員警僅向伊表示有一位阿伯指述伊有
    闖紅燈，但員警現在卻無法提出該阿伯或舉發照片為證。又
    伊當時係去愛買送貨，而愛買收貨時間為上午8 時30分至12
    時、下午1 時至5 時，故伊沒有闖紅燈以趕時間之動機。另
    伊並未收到紅單，不知要到案陳述，故伊即使有違規行為，
    應當被罰最低額云云。
三、按汽車行駛至交岔路口，其行進、轉彎，應遵守燈光號誌或
    交通指揮人員之指揮，遇有交通指揮人員指揮與燈光號誌並
    用時，以交通指揮人員之指揮為準，道路交通安全規則第10
    2 條第1 項第1 款定有明文。又汽車駕駛人，行經有燈光號
    誌管制之交岔路口闖紅燈者，處1 千8 百元以上5 千4 百元
    以下罰鍰，並予記違規點數3 點，道路交通管理處罰條例第
    53條及第63條第1 項第3 款分別定有明文。
四、經查：
  (一)按違反道路交通管理處罰條例行為之處罰，於裁決前，應給
    予違規行為人陳述之機會。不服舉發事實者，應於15日內，
    向處罰機關陳述意見。受處分人，不服第8 條主管機關所為
    之處罰，得於接到裁決書之翌日起20日內，向管轄地方法院
    聲明異議。道路交通管理處罰條例第8 條第2 項、第9 條第
    1 項、第87條第1 項分別定有明文。次按，依道路交通管理
    處罰條例第87條第1 項規定向管轄法院聲明異議之期間，自
    裁決送達之翌日起算，並得依法扣除在途期間及聲請回復原
    狀。聲明異議應以司法狀紙敘述異議之理由，提出於原處分
    機關為之。原處分機關應於接受異議書狀後5 日內，將該案
    卷宗及有關證物，送交該管地方法院或其分院交通法庭。道
    路交通案件處理辦法第12條、第13條、違反道路交通管理事
    件統一裁罰基準及處理細則第65條亦定有明文。
  (二)本件裁決書於98年5 月7 日送達至異議人甲○○之戶籍地址
    ，由具有識別能力之同居人即異議人之父余進全簽收，已合
    法送達異議人，有送達證書影本、余進全戶籍資料在卷可佐
    。異議人亦業於98年5 月8 日向原處分機關提出交通違規陳
    述單「拒簽是因為沒有違規... ，請依法提供相關採證照片
    ... 沒有照片，無法信服」等語，而表示不服。惟原處分機
    關下轄桃園監理站竟依陳述意見處理，而於函請原舉發機關
    確定違規事實後，再以98年6 月3 日竹監桃字第0983130711
    號函復異議人應依原裁決處分繳納罰鍰，否則依法移送強制
    執行，併告知已逾聲明異議期限。異議人嗣分別於98年6 月
    19日、98年6 月29日向原處分機關提出申訴，而桃園監理站
    亦採上述之方式處理，並再以98年7 月27日竹監桃字第0980
    019197號函復，重申相同內容。異議人於98年7 月30日向原
    處分機關再次提出本案申訴，經原處分機關查明本件裁決書
    已於98年5 月7 日合法送達，異議人亦已於98年5 月8 日到
    站為第一次陳述等情，乃以98年7 月31日竹監桃字第098100
    1871號函復異議人，通知異議人應於98年8 月21日前以司法
    狀紙連同裁決書及其他佐證資料，以轉交或逕寄地方法院交
    通法庭審理，並表示上開98年6 月3 日、98年7 月27日二函
    所載異議人已逾聲明異議期間等語係誤繕。異議人旋於98年
    8 月2 日再具狀聲明異議等情，有上開交通違規陳述單及查
    詢單、交通部公路總局新竹區監理所桃園監理站上開函文、
    臺北縣政府警察局板橋分局98年6 月1 日北縣警板交裁字第
    0980020711號函、98年7 月17日北縣警板交裁字第09800279
    99號函、98年7 月16日北縣警板交裁字第0980027999號函以
    及異議人98年8 月2 日提出聲明異議狀在卷可佐。是以，揆
    諸前揭規定，本件裁決書合法送達後，異議人既已於98年5
    月8 日提出陳述單表示不服，應已向原處分機關聲明異議，
    其雖未以司法狀紙為之，然非不得補正事項，要不影響其聲
    明異議之效力，且本件異議人之陳述並非於裁決前提出，尚
    不得拘泥於異議人所使用原處分機關提供之制式交通違規及
    查詢單上之文字為「陳述」及書狀格式不符，即率斷異議人
    係對未裁處前之交通違規提出「陳述」。異議人嗣於98年8
    月2 日再提出之聲明異議狀，其異議內容與前開陳述單不服
    內容大致相符，足認異議人於98年5 月8 日提出陳述單之真
    意，係對不服原處分機關所為之本件裁處聲明異議，異議人
    固因不諳聲明異議程序而誤為提出陳述單，惟其已先於98
    年5 月8 日提出之陳述單聲明異議，復於98年8 月2 日提出
    聲明異議書狀補正其格式。準此，本件裁決書於98年5 月7
    日合法送達後，異議人於98年5 月8 日之聲明異議，自未逾
    法定20日聲明異議期間，於法尚無不合，先予敘明。
  (三)次查，異議人於上揭時、地違規事實，業據證人即舉發員警
    陳德維於本院訊問時到庭具結證稱：伊於本件舉發當時係騎
    乘機車執行巡邏勤務，行經系爭路口時，伊行向之管制燈號
    為綠燈，且綠燈燈號超過5 秒鐘，有一批車輛完成左轉，伊
    亦準備左轉四川路時，竟發現異議人從伊右手邊之中央路闖
    紅燈直行該路口，伊完成左轉後約在距離該路口10多公尺處
    將異議人攔停舉發，並指給異議人看該路口管制燈號為紅燈
    ，其他車輛均在停等，但異議人仍否認闖紅燈，伊有將舉發
    通知單拿給異議人，詎異議人拒絕簽收等語明確。證人陳德
    維於執行勤務中偶然發覺異議人有前開違規情事，其與異議
    人無夙怨嫌隙，實無必要甘冒偽證重責而捏造前開情節誣陷
    異議人，且證人陳德維為執行交通取締勤務之警員，對此等
    交通案件必有相當舉發之經驗，當無誤判之虞，證人陳德維
    既明確證述異議人前開違規情節，自屬可信。異議人確有前
    開違規情事，堪以認定。
  (四)異議人雖辯稱：證人陳德維之舉發係聽信別人之詞，並未親
    眼目睹。伊經過該路口時，發現與證人陳德維來向相同之混
    凝土拖車，擋在伊面前，該混凝土拖車已經過中央路路口，
    正等工地的門完全打開並慢慢駛入工地，當時伊行向之管制
    燈號為綠燈，伊沒有完全採煞車，只是放慢車速，故有超過
    路口的停止線，待該混凝土拖車駛入工地後，伊就繼續前進
    ，沒有注意伊行向之管制燈號是紅燈亦或是綠燈，但與證人
    陳德為相同來向之車子已經開始左轉，因伊之車輛已經超過
    停止線，故伊在那些車輛左轉前便已通過該路口云云。惟查
    ，依異議人上開辯詞，即可知異議人因停車超過停止線，其
    再度往前行駛時，與證人陳德為相同來向之車子既已經開始
    左轉，則該來向通行號誌應為綠燈，換言之，異議人行向的
    交通號誌顯已為紅燈無疑。佐以證人陳德維證稱：伊當時並
    未看見異議人如上所述之情況，亦未看見有混凝土拖車要進
    入工地，伊正要左轉至四川路時，異議人之貨車已經開到伊
    面前闖紅燈直行等語，結證明確，足認異議人當時確知悉其
    行向之管制燈號已變為紅燈，並看見證人行向之車輛有要左
    轉至四川路之情形，仍逕行闖越紅燈。異議人所辯情詞，乃
    屬卸責推諉之詞，要無可採。異議人確有於前開時、地，駕
    車違規闖越紅燈之事實，已堪認定。
  (五)末按，行為人有本條例之情形者，應填製舉發違反道路交通
    管理事件通知單( 以下簡稱通知單) ，並於被通知人欄予以
    勾記，其通知聯依下列規定辦理：一、當場舉發者，應填記
    駕駛人或行為人姓名、性別、出生年月日、地址、身分證統
    一編號及車主姓名、地址、車牌號碼、車輛種類。被查獲之
    駕駛人或行為人為受處分人時，應於填記通知單後將通知聯
    交付該駕駛人或行為人簽名或蓋章收受之；拒絕簽章者，仍
    應將通知聯交付該駕駛人或行為人收受，並記明其事由及交
    付之時間；拒絕收受者，應告知其應到案時間及處所，並記
    明事由與告知事項，視為已收受。違反道路交通管理事件統
    一裁罰基準及處理細則第11條第1 項第1 款定有明文。
  (六)惟查，證人陳德維於上揭時地發現異議人違規後，當場攔停
    異議人，並掣單舉發，因異議人拒絕在上開舉發通知單上簽
    名，亦拒絕收受上開舉發通知單，陳德維遂告知異議人若不
    簽收舉發通知單，應於15日內至監理站接受裁罰等語，並將
    「拒簽收」、「已告知當事人權利」等字樣記載於舉發通知
    單內，業據證人陳德證述屬實，復有臺北縣政府警察局97年
    12 月2日北縣警交大字第C00000000 號舉發單之通知聯、移
    送聯2 紙在卷可參，揆諸前揭規定，本件違反道路交通管理
    事件舉發通知單，應視為異議人已收受。異議人所稱：其未
    收到舉發通知單，如何到案陳述，應罰最低額云云，尚屬無
    據。
五、綜上所述，原處分機關認定異議人有前述違規情事，而依道
    路交通管理處罰條例第53條第1 項及道路交通管理事件統一
    裁罰基準及處理細則第43條、第44條、第67條之規定，就異
    議人所涉「駕車行經有燈光號誌管制之交岔路口闖紅燈」之
    違規行為，裁處罰鍰5,400 元，並依同條例第63 條 第1 項
    記違規點數3 點乙節，尚屬合法妥適，核無違誤，本件異議
    人之異議為無理由，應予駁回。
據上論斷，應依道路交通管理處罰條例第87條第2 項、道路交通
案件處理辦法第19條，裁定如主文。
中    華    民    國    99    年    1     月    6     日
                  交通法庭    法  官  黃立昌
以上正本證明與原本無異。
如不服本裁定，應於裁定送達後5 日內向本院提出抗告狀。
                              書記官  張懿昀
中    華    民    國    99    年    1     月    6     日

司法院資訊處製作；財團法人民間司法改革基金會備份。
